臺灣高等法院民事判決
109年度上字第1601號
上  訴  人  
即被上訴人  甲○○
訴訟代理人  游婷妮律師
被上訴人即  
上  訴  人  乙○○  
訴訟代理人  侯冠全律師
被  上訴人  丙○○  
上列當事人(下各以姓名稱之)間請求損害賠償事件，甲○○、乙○○
對於中華民國109年10月30日臺灣士林地方法院108年度訴字第78
7號第一審判決各自提起上訴，本院於民國110年9月7日言詞辯論
終結，判決如下：
    主      文
一、原判決關於駁回甲○○後開第二、三項之訴，及訴訟費用之裁
    判，均廢棄。
二、乙○○應再給付甲○○新臺幣參拾萬元，及自民國一０八年二月
    十五日起至清償日止，按週年利率百分之五計算之利息。
三、乙○○應再給付甲○○新臺幣陸拾萬元，及自民國一０八年二月
    十五日起至清償日止，按週年利率百分之五計算之利息。
四、 甲○○其餘上訴駁回。
五、乙○○之上訴駁回。
六、第一審訴訟費用，由乙○○負擔二分之一，餘由甲○○ 負擔。
    第二審訴訟費用，關於乙○○訴部分，由乙○○負擔；關於甲○○
    上訴部分，由乙○○負擔百分之六十二，餘由 甲○○負擔。
    事實及理由
壹、程序事項
    丙○○經合法通知，未於言詞辯論期日到場，核無民事訴訟法
    第386條所列各款情形，爰依甲○○之聲請，由其一造辯論而
    為判決。
貳、實體事項
一、 甲○○ 主張：㈠、伊與乙○○於民國（下同）99年底相識，乙○
    ○於100年1月間持配偶欄為空白之身分證影本，表示其為單
    身，以取信於伊，致伊於100年3月26日開始與其交往並於10
    6年3月26日結婚。乙○○於上開交往期間，隱瞞其與高素真自
    86年4月19日起至87年1月26日止、與鍾月娥自98年8月3日起
    至102年5月8日止、與黃薇如自105年12月24日起至106年3月
    15日止之婚姻關係，及其遭鍾月娥、黃薇如於100年至106年
    向法院聲請保護令等事實，致伊誤信乙○○為單身且先前僅有
    一次與鍾月娥離婚紀錄，而於交往期間與其合意性交，並於
    106年3月26日結婚，侵害伊性交之意思自主權、結婚之意思
    自主權而情節重大，造成伊精神上極大痛苦，爰選擇合併依
    民法第184條第1項前段、後段、第195條第1項規定，依序請
    求乙○○賠償伊精神慰撫金100萬元（結婚意思自主權）、200
    萬元（性交意思自主權），及均自108年2月15日起至清償日
    止，按週年利率5%計算之利息等語。㈡、丙○○明知乙○○與黃
    薇如有婚姻關係，竟於106年3月9日受乙○○所託單獨至伊家
    中向伊父母提親，故意隱瞞乙○○與黃薇如之婚姻關係，與乙
    ○○共同詐欺伊，致伊陷於錯誤而同意結婚，侵害伊結婚之意
    思自主權，爰選擇合併依民法第184條第1項前段、後段、第
    185條第1項、第195條第1項規定，請求丙○○應與乙○○就上開
    詐欺結婚部分負連帶賠償責任等語。原判決就侵害結婚意思
    自主權及性交意思自主權，依序判命乙○○應給付20萬元本息
    ，40萬元本息，及為准免假執行之宣告，並駁回甲○○其餘之
    訴及假執行聲請。甲○○、乙○○各自就其敗訴部分提起上訴，
    甲○○ 上訴聲明求為判決：㈠、原判決關於駁回 甲○○後開第
    二至四項之訴，及該部分假執行之聲請均廢棄。㈡、丙○○應
    與乙○○連帶給付甲○○20萬元，及自108年2月15日起至清償日
    止，按週年利率5%計算之利息。㈢、被上訴人應連帶再給付
    甲○○80萬元，及自108年2月15日起至清償日止，按週年利率
    5%計算之利息。㈣、乙○○應再給付甲○○160萬元，及自108年2
    月2日起至清償日止，按週年利率5%計算之利息。㈤、願供擔
    保請准宣告假執行。對於乙○○之上訴則答辯聲明求為判決：
    上訴駁回。
二、乙○○則以：伊於97年3月24日與鍾月娥第1次離婚時，換發配
    偶欄空白之身分證，於98年8月3日再婚時，將該身份證繳回
    ，換發已婚之新身份證，不可能於100年間持配偶欄空白之
    身分證詐騙甲○○伊為單身。且甲○○從未詢問伊之前婚姻或保
    護令紀錄，伊無須告知。又甲○○於交往之初即知伊與鍾月娥
    於100年至102年間正進行離婚訴訟，甚至借伊其個人帳戶，
    讓伊用以規避鍾月娥之夫妻剩餘財產分配請求，伊無故意隱
    瞞已婚身份。縱使甲○○交往之初不知伊與鍾月娥間婚姻關係
    ，但最遲於101年10月1日借帳戶時已知悉，是甲○○主張103
    年9月30日以前之侵權行為損害賠償請求權已罹於時效。何
    況，伊與甲○○於103年4月28日起至104年8月止分手1年4個月
    、自105年10月10日起至106年3月15日止分手約5個月，各該
    期間無性交行為，且伊為了照顧子女，才會於105年12月24
    日與黃薇如登記結婚，非故意隱瞞伊與黃0如之婚姻關係。
    另丙○○於106年3月9日係自行拜訪甲○○父母，乙○○及 甲○○皆
    不在現場，並非提親等語，資為抗辯。上訴聲明求為判決：
    ㈠、原判決命乙○○應給付甲○○ 20萬元本息及40萬元本息部分
    ，及該部分假執行之宣告，均廢棄。㈡、上開廢棄部分，甲○
    ○ 於第一審之訴及假執行之聲請，均駁回。對於甲○○之上訴
    則答辯聲明求為判決：㈠、上訴駁回。㈡、如受不利益判決，
    願預供擔保，免為假執行。
三、丙○○經合法通知未到場，據其以書狀陳述略以：伊係基於 
    與乙○○同為00EMBA同窗情誼，及憐憫擔心乙○○太衝動做出錯
    誤的選擇而受騙，才主動於106年3月9日拜會甲○○之父母，
    當天僅攜帶兩罐茶葉，且未事先告知乙○○，非上門提親，無
    詐騙甲○○結婚之行為等語置辯。並答辯聲明求為判決： 甲○
    ○ 之上訴駁回。
四、兩造不爭執之事實（本院卷一第466頁）：
㈠、乙○○與高素真於86年4月19日結婚，87年1月26日離婚。乙○○
    與鍾月娥於88年4月10日結婚，97年3月24日離婚。乙○○與鍾
    月娥於98年8月3日結婚，102年5月8日離婚。乙○○與黃薇如
    於105年12月24日結婚，106年3月15日離婚（原審補字卷第2
    6頁）。
㈡、兩造於99年11月底均任職00股份有限公司，甲○○當時為乙○○
    之秘書。兩造於100年3月26日開始交往，並於交往期間多次
    合意性交（原審補字卷第43頁、原審卷一第59至61頁、本院
    卷一第271至273頁、第307至309頁、第391頁）。
㈢、兩造於106年3月26日結婚。甲○○與乙○○間確認婚姻關係不存
    在等事件，經臺灣士林地方法院（下稱士林地院）於
　　108年2月21日以107年度婚字第25號、第196號判決兩造婚姻
    關係應予撤銷，乙○○不服提起上訴，經本院於109年7月8日
    以108年度家上字第100號判決上訴駁回確定（下稱前案確定
    判決，原審補字卷第26頁、原審卷一第136至152頁、原審卷
    二第80至89頁）。
㈣、甲○○與乙○○為00大學100學年度管理學院碩士EMBA之同學（原
    審卷一第294至299頁）。
㈤、 甲○○於106年3月5日以line通訊軟體告知乙○○：「 甲○○的爸
    爸：陳00。 甲○○ 的媽媽：徐00。徐00手機...、地址...。
    煩請先打電話給徐00小姐聯絡拜訪的時間，怕臨時無人在家
    ，謝謝您」。乙○○回覆：「很清楚，謝謝唷」（原審卷一第
    252至253頁）。
㈥、丙○○於106年3月9日攜帶茶葉禮盒前往 甲○○父母家拜訪，當
    天兩造均不在場（原審補字卷第25頁、第38至42頁）。
㈦、乙○○對甲○○提起背信、偽造文書、妨害名譽之刑事告訴，經
    臺灣士林地方檢察署（下稱士林地檢署）檢察官於  107年8
    月20日以107年度偵字第11525號為不起訴處分，乙○○不服，
    聲請再議，經臺灣高等檢察署於107年10月1日以  107年度
    上聲議字第7767號處分聲請駁回確定（原審卷一第 162至16
    9頁）。
㈧、 甲○○以本件起訴之原因事實，對乙○○提起妨害婚姻案件之刑
    事告訴，經士林地檢署檢察官於110年4月15日以110年度偵
    字第7895號就乙○○涉犯刑法第238條詐欺結婚罪嫌部分提起
    公訴。
五、本院得心證之理由：
　　 甲○○主張乙○○刻意隱瞞其已婚狀態、多次結婚離婚及保護
    令紀錄，致伊陷於錯誤而與其合意性交，並於106年3月26日
    與其結婚，侵害伊性交、結婚之意思自主權而情節重大，乙
    ○○應對伊負侵權行為損害賠償責任；又甲○○於106年3月9日
    向伊父母提親時，刻意隱瞞乙○○與黃0如之婚姻關係，侵害
    伊結婚意思自主權，丙○○應與乙○○就上開詐欺結婚部分負連
    帶賠償責任等情，均為被上訴人所否認，並以前詞置辯。
㈠、本件關於詐欺結婚部分應受前案確定判決既判力之拘束：
　⒈按民事訴訟法第244條第1項第2款規定「訴訟標的及其原因事
    實」，規範意旨在於訴訟標的之涵義，必須與「原因事實」
    相結合，俾使訴狀所表明請求法院審判之範圍更加明確。是
    判斷同法第400條第1項之既判力客觀範圍，應依原告起訴主
    張之原因事實特定之訴訟標的法律關係為據，凡屬確定判決
    同一原因事實所涵攝之法律關係，均應受其既判力之拘束，
    且不得以該確定判決言詞辯論終結前，所提出或得提出而未
    提出之其他攻擊防禦方法，為與該確定判決意旨相反之主張
    ，此乃法院應以「既判事項為基礎處理新訴」及「禁止矛盾
    」之既判力積極的作用，以杜當事人就法院據以為判斷訴訟
    標的權利或法律關係存否之基礎資料，再次要求法院另行確
    定或重新評價，俾免該既判力因而失其意義，亦即既判力之
    「遮斷效」（100年度台抗字第62號裁定、110年度台上字第
    1249號判決意旨）。
　⒉經查，甲○○前主張伊與乙○○自100年3月26日起至106年3月25
    日止之連續交往期間，乙○○刻意隱瞞其與前妻鍾月娥離婚又
    再婚之事實（即98年8月3日起至102年5月8日婚姻關係），
    以及雙方論及婚嫁時，乙○○與黃薇如於105年12月24日起至1
    06年3月15日之婚姻關係等已婚身份及多次結婚離婚紀錄，
    致伊誤信乙○○為單身且僅有1段婚姻紀錄而與之交往進而結
    婚，乙○○以此方式詐欺伊與之結婚，爰依民法第997條規定
    ，請求撤銷雙方之婚姻關係等語，經士林地院於108年2月21
    日以107年度婚字第25號、第196號判決 甲○○與乙○○之婚姻
    關係應予撤銷，乙○○不服提起上訴，經本院於109年7月8日
    以108年度家上字第100號判決上訴駁回確定，此有上開判決
    在卷可稽（原審卷一第136至152頁、原審卷二第80至89頁）
    ，可見前案確定判決就起訴原因事實特定之法律關係，即「
    乙○○於雙方100年3月26日起至106年3月25日止之交往期間刻
    意隱瞞其已婚身份及多次婚姻紀錄（除與鍾月娥之第一次婚
    姻關係外），以此方式詐欺 甲○○與之結婚，雙方之婚姻關
    係因甲○○受詐欺而被撤銷」已生既判力，基此，本件訴訟有
    關「上開既判事實」應受其拘束，乙○○不得以前案確定判決
    言詞辯論終結前，所提出或得提出而未提出之其他攻擊防禦
    方法，為與該確定判決意旨相反之主張。
　⒊乙○○雖抗辯甲○○本件起訴依據為民法第184條第1項規定，與
    前案確定判決依據為民法第997條規定不同，本件訴訟不受
    前案確定判決既判力之拘束云云，然揆諸前開⒈說明，前案
    確定判決之既判力客觀範圍係要結合訴訟標的及起訴之構成
    要件事實所涵攝之範圍為據，而前、後兩訴訟均以「甲○○受
    乙○○詐欺而結婚」為構成要件事實，即甲○○結婚意思自主權
    因乙○○詐欺行為而被妨礙，當屬同一原因事實所涵攝之法律
    關係，本件自應受前案確定判決之既判力拘束，是乙○○前開
    抗辯，洵屬無據。又乙○○再抗辯 甲○○ 交往之初或101年10
    月1日即知悉其與鍾月娥於98年8月3日起至102年5月8日止之
    婚姻關係，或最遲於101年10月1日借帳戶時已知悉伊與鍾月
    娥上開婚姻關係云云，並據以證人丁○○、戊○○、己○○之證述
    及 甲○○ 於偵查案件中之陳述為憑(本院卷二第6至27頁、第
    35至36頁)，然兩造及本院均受「上開既判事項」所拘束，
    乙○○此部分抗辯事由及證人之證述均為既判力所遮斷，無從
    據以為相反之認定。
　⒋審酌婚姻生活之維持，端賴夫妻雙方互愛、互信、互諒，始
    期有成，因此男女交往而締結連理，為謀共同生活圓滿幸福
    ，關於彼此過往婚姻史，就我國傳統文化及善良風俗而言，
    確實為一般人作成結婚決定之重要考量因素，應認雙方均負
    有誠實告知之義務。然乙○○於交往期間未告知其與高素真自
    86年4月19日起至87年1月26日止之婚姻關係，為乙○○自認事
    實（本院卷一第352頁），乙○○亦未揭露其與鍾月娥於98年8
    月3日起至102年5月8日，及與黃薇如於105年12月24日起至1
    06年3月15日之婚姻關係，顯然違反上述告知義務，致甲○○
    在欠缺上開重要資訊之情形下，同意與乙○○結婚，甲○○主張
    其係受乙○○詐欺而與之結婚，自屬有據。
　⒌至於 甲○○主張乙○○隱瞞其遭鍾月娥、黃薇如聲請保護令之事
    實，而以此方式詐欺伊同意與其結婚云云，然男女交往期間
    ，重在感情之建立及磨合，不主動告知自己與他人間之紛爭
    ，尚屬人之常情，難謂乙○○未告知上情與陳淑華同意結婚之
    間存在因果關係，故乙○○單純未告知 甲○○上情非構成對甲○
    ○決定結婚意思自由之不法侵害，故甲○○此部分主張，難認
    有據。
㈡、詐欺性交部分：
　⒈ 甲○○主張其與乙○○自100年3月26日起至106年3月25日止交往
    ，於交往期間多次合意性交等情，業據其提出雙方於
　　100年3月26日在汽車旅館床上合照之照片、100年、104年11
    月至105年3月出遊照片，及甲○○寫給乙○○，以老公老婆互稱
    彼此，並載有「希望往後每年你的生日都有我的陪伴」、「
    讓彼此成為對方相知相守的好牽手」等字之生日賀卡、雙方
    於103年6至8月、105年10月至106年3月間約會欣賞電影之票
    根等件影本（原審卷一第59至61頁、第63至65頁、第66至67
    頁、第238至239頁、本院卷一第477頁），及Line對話紀錄
    顯示，乙○○於104年2至4月間時常向甲○○求婚以及感謝甲○○
    之陪伴，甲○○亦回覆：願意在一起、願意結婚等語（本院卷
    一第307頁），乙○○於106年1至2月多以「謝謝你的陪伴」、
    「愛你」、「回家聊」、「老婆」、「我想你」、「謝謝老
    婆」、「我愛你」、「有你我什麼都不缺」等留言給甲○○ 
    ，甲○○ 亦回以「恩」、「小心開車」、「你好帥！」、「
    好喔」、「我疼疼」、「我好心疼」等，並附上親嘴及愛心
    的貼圖，雙方互為愛意之表示（原審補字卷第33至35頁），
    且乙○○ 就雙方於100年3月26日起開始交往，於交往期間多
    次合意性交等情亦未爭執（本院卷一第353頁）。再參照 甲
    ○○與乙○○於104年6月4日之通話錄音譯文，顯示乙○○向甲○○
    表示：「……我認識你5年……至少這個雞巴是我幹了5年的雞巴
    ……」等語（原審補字卷第43頁），並要求甲○○拍攝露出女性
    私密處之近照提供予己，甚至表示：「……我說我要看到穴裡
    面那個孔，因為我要看到那時候，我是從哪裡插進去的……我
    就是要那個洞，反正只要妳能把雞巴讓我看到洞……」（原審
    補字卷第44頁），足徵甲○○上開主張非虛，應可採認。
　⒉乙○○辯稱：伊與甲○○於103年4月28日起至104年8月止期間未
    交往云云，並提出103年4月24日切結書、104年7月18日錄音
    譯文影本為憑（本院卷一第75頁、第491至499頁）。然觀前
    開㈡、1.所示104年6月4日通話錄音譯文，可知乙○○ 與甲○○
    於此次對話前為性交行為之期間已有約5年之久。且觀乙○○
    與甲○○間Line對話，顯示乙○○於104年2月1日表示：「你真
    的有想嫁給我嗎？」，甲○○回應：「Yes,I do!」，乙○○再
    表示：「嫁給我好不好」， 甲○○回應：「賀（好的台語音
    ）」（本院卷一第307頁）；乙○○ 甲○○於104年4月1日表示
    自己患有重病，即將離世，並表示：「謝謝你5年的陪伴」
    ， 甲○○回應：「不要只5年唷」，乙○○再詢問：「你還會想
    跟我再一起嗎？」，甲○○回應：「會」，乙○○再詢問：「會
    結婚嗎？」， 甲○○回應：「會」（本院卷一第307頁），以
    及乙○○自承其於105年12月31日前，會與 甲○○固定看電影、
    吃飯、給生活費等情（本院卷一第464頁），可見甲○○與乙○
    ○於103年、104年間均持續交往。至於乙○○ 提出103年4月24
    日切結書之內容，係記載 甲○○於103年4月24日承認其名下
    新光銀行帳戶內之現金、股票乃乙○○所有，並承諾於105年1
    2月31日將該等帳戶內資金歸還乙○○等情，未提及雙方感情
    狀態，不足證明雙方當時已分手。又上開104年7月18日對話
    內容顯示甲○○曾向訴外人曾0表示其與乙○○已無感情債等語
    ，然細究該對話之起因，係因曾0主動致電甲○○表示：「他
    （即乙○○）這樣太卑鄙了」、「我會聯絡他（即乙○○），如
    想紅嗎？如果不想紅，麻煩請聯絡我，看他怎麼說。如果他
    要見面的話，如果妳可以，看妳要不要來。」， 甲○○ 因此
    回應：「我不用，我跟他沒有情感債」、「我幫你，反而我
    倒楣啊，我現在變成這樣，我幫你們兩個，然後我都倒楣」
    （本院卷一第491頁），可見甲○○是因為不願意介入曾0與乙
    ○○之糾紛，才稱其與乙○○ 甲○○已無感情債，亦不足證明甲○
    ○與乙○○已無交往之事實。故乙○○前開抗辯委無可採。
　⒊乙○○另辯稱：伊與甲○○於105年10月10日起至106年3月 15日
    止期間未交往云云，並以甲○○於士林地檢107年度他字第156
    2號背信案（下稱1562號背信案）偵查中陳稱：「因為105年
    10月10日晚上我們在電話裡吵架，我要跟告訴人（即乙○○）
    分手，告訴人以死威脅我，告訴人要我還之前提領瑞新銀行
    的錢，我印象中只有領4次，所以我在隔天就匯給告訴人4萬
    元，提款卡跟告訴人家裡的鑰匙一起寄還給他」（本院卷二
    第215頁）為憑。然上開陳述僅能證明甲○○因雙方於105年10
    月10日吵架而心生分手念頭，但因乙○○不願分手且以死相逼
    ，因此，雙方是否順利分手，從上開陳述無從知悉亦不足證
    明。且對照乙○○與甲○○間Line對話，顯示乙○○於105年12月2
    4日表示：要與甲○○在聖誕節12月24日去辦理結婚登記，如
    果 甲○○臨時有變卦，再知會伊一聲等語（原審補字卷第30
    至31頁）；於106年1月19日表示：「謝謝你的陪伴」、「愛
    你」，甲○○回應：「恩，小心開車，要吃東西唷」；於106
    年1月至2月間接續對甲○○表示：「我想你」、「謝謝老婆」
    、「我愛你」、「愛你唷」，及於106年2月14日表示：「老
    婆情人節快樂!晚安」， 甲○○回以愛心之貼圖（原審補字卷
    第33至37頁），可見乙○○於105年10月10日後不久之2個月，
    積極向 甲○○求婚，雙方亦於106年1至2月間持續互相表示愛
    意，可見乙○○抗辯雙方於105年10月10日起至106年3月15日
    止期間分手云云，顯非可採。
  ⒋再者，審酌一般交友網站所示個人基本資料，除記載當事人
    性別、年齡、身體、體重等外，亦有感情狀態之記載，此有
    乙○○註冊之愛情公寓網頁資料可稽（原審卷二第61至62頁）
    ，況且，在109年5月29日司法院大法官做出釋字第791號解
    釋以前，刑法第239條通姦罪仍屬明文有效之規定，當事人
    如明知而與已婚者合意性交，除違反善良風俗外，並須承擔
    被訴妨害家庭罪之風險，是當事人是否已婚為一般人同意為
    性交行為之重要考量因素，已婚之一方自負有揭露該資訊予
    他方之義務。然乙○○與甲○○ 於100年3月26日起至  106年3
    月25日止交往期間，消極不告知甲○○ 其已婚身份（100年3
    月26日至102年5月8日、105年12月24日至106年3月15日），
    且甲○○主張乙○○曾於100年間提出「配偶欄空白」之身分證
    影本，積極詐騙伊其為單身，並提出乙○○  身分證影本（原
    審補字卷第23頁），及乙○○於1562號背信案偵查中經檢察官
    詢問「是否有在100年上半年出示持上開配偶欄空白之身分
    證影本給甲○○看？」，未否認曾出示之事實，並說明上開配
    偶欄空白之身分證為真正等語為憑（本院卷二第217頁），
    致甲○○同意與其交往，進而合意性交，準此，甲○○主張其係
    受乙○○詐欺而同意與之多次性交，顯然妨害甲○○之意思決定
    自由，應屬有據。
  ⒌至於甲○○主張乙○○隱瞞前開四之㈠所示於100年3月26日以前之
    婚姻歷史，及遭鍾月娥、黃薇如聲請保護令等事實，而以此
    方式詐欺伊同意與其性交云云，然男女交往期間，重在感情
    之建立及磨合，不主動告知自己與他人間之紛爭及過往感情
    、婚姻歷史，尚屬人之常情，且雙方係因情感驅使而合意性
    交，難謂乙○○未告知上情與甲○○同意與之性交之間存在因果
    關係，故乙○○單純未告知甲○○上情非構成對 甲○○合意性交
    意思自由之不法侵害，故甲○○ 此部分主張，難認有據。
㈢、 甲○○依據民法第184條第1項前段、第195條第1項前段規定，
    請求乙○○負損害賠償責任，應屬有據：
　⒈按因故意或過失，不法侵害他人之權利者，負損害賠償責任
    ；不法侵害他人之自由者，被害人雖非財產上之損害，亦得
    請求賠償相當之金額，民法第184條第1項前段、第195條第1
    項前段分別定有明文。查乙○○詐欺使甲○○多次同意與其性交
    、結婚，經本院認定如前所示，顯然侵害甲○○ 之意思決定
    自主，而構成對甲○○自由之不法侵害，依民法第184條第1項
    前段規定，應負損害賠償責任，甲○○自得依民法第195條第1
    項前段規定，請求非財產上之損害賠償。至於甲○○另依民法
    第184條第1項後段、第195條第1項前段規定為同一請求，本
    院即無庸再為審酌，附此敘明。
　⒉次按因侵權行為所生之損害賠償請求權，自請求權人知有損
    害及賠償義務人時起，2年間不行使而消滅，自有侵權行為
    時起，逾10年者亦同，民法第197條第1項定有明文。乙○○ 
    抗辯甲○○於101年10月1日出借帳戶時已知悉伊與鍾月娥之第
    二段婚姻關係，且雙方於103年4月至104年8月間分手，是 
    甲○○本件侵權行為請求權已罹於2年時效云云，然甲○○ 與乙
    ○○於106年3月26日結婚前連續交往6年，且甲○○不知悉乙○○
    與高素真、黃薇如婚姻關係、與鍾月娥第二段婚姻關係，業
    如前述，又依甲○○陳述伊係於106年10月6日請領戶籍謄本時
    ，始發現乙○○多結婚、離婚紀錄，並於  107年12月28日提
    起本件訴訟等語，此有起訴狀可稽(原審補字卷第8、13頁)
    ，是自甲○○於107年12月28日起訴時對乙○○之損害賠償請求
    權尚未罹於時效。
　⒊再按精神慰撫金之多寡，應斟酌雙方之身分、地位、資力與
    加害之程度及其他各種情形核定相當之數額；其金額是否相
    當，自應依實際加害情形與被害人所受之痛苦及雙方之身分
    、地位、經濟狀況等關係決定之（最高法院85年度台上字第
    460號判決意旨參照）。查乙○○詐欺使甲○○同意與其性交及
    結婚，多年感情及信任一夕幻滅， 甲○○主張伊精神受創甚
    深，痛苦難堪，應足憑採。再斟酌甲○○為碩士畢業，目前為
    兼差自由業，106年所得8萬4,941元、107年財產總額11萬6,
    160元；乙○○為博士肄業，於108年11月開始無業，107年所
    得117萬9,437元、財產總額1,160萬4,447元，業經兩造陳述
    在卷，並有稅務電子閘門財產所得調件明細表在卷可稽（原
    審卷二第186頁、原審限制閱覽卷），及乙○○侵害行為手段
    、與甲○○合意性交時間長達數年、可歸責之程度等一切情狀
    ，認甲○○因結婚意思自主權、性交意思自主權受侵害得請求
    乙○○賠償之慰撫金，分別以50萬、100萬元為適當；逾此範
    圍之請求，則難准許。
㈣、關於 甲○○主張丙○○與乙○○共同侵權行為部分：
  ⒈按因故意或過失，不法侵害他人之權利者，負損害賠償責任
    ；故意以背於善良風俗之方法，加損害於他人者亦同，民法
    第184條第1項前段、後段固有明定，惟主張侵權行為損害賠
    償請求權之人，對於侵權行為之成立要件事實應負舉證責任
    。
  ⒉ 甲○○主張丙○○於106年3月9日至伊家中向伊父母提親，與乙○
    ○串謀共同故意隱瞞乙○○與黃薇如之婚姻關係，致伊陷於錯
    誤而同意結婚，侵害伊結婚之意思自主權云云，甲○○則辯稱
    ：伊不知悉乙○○乃有配偶之人，且106年3月9日僅是拜訪並
    非提親等語。經查，依上開三之㈥所示，丙○○於106年3月9日
    晚間雖攜帶茶葉禮盒單獨至甲○○家中拜訪甲○○父母親，但甲
    ○○與乙○○均未在場，與一般民間提親習俗，乃男方本人及長
    輩於白天一同拜會女方本人及長輩，提出結婚請求，雙方並
    商議訂婚或結婚之時程與細節等情大相逕庭，是丙○○抗辯其
    當日拜訪甲○○父母並非為乙○○提親一情，非不可信。再查，
    甲○○於106年3月9日係拜訪甲○○父母，非甲○○，甲○○亦不在
    場，縱使甲○○當天未提及乙○○與黃薇如之婚姻關係一情，亦
    非對甲○○ 刻意隱瞞，自不構成詐欺使甲○○同意與乙○○結婚
    之侵權行為，是甲○○依民法第184條第1項前段、後段、第18
    5條第1項、第195條第1項規定，請求甲○○應與乙○○共同負侵
    權行為連帶賠償責任，均屬無據。
六、綜上所述，甲○○依民法第184條第1項前段、第195條第1項前
    段規定，請求乙○○賠償㈠侵害結婚意思自主權所生非財產上
    損害50萬元及自108年2月15日起至清償日止，按週年利率5%
    計算之利息，㈡侵害性交意思自主權所生非財產上損害100萬
    元及自108年2月15日起至清償日止，按週年利率5%計算之利
    息，為有理由，應予准許，逾此所為請求無理由，不應准許
    。從而，原審就上開㈠、㈡應准許部分，依序判命乙○○應給付
    20萬元本息、40萬元本息，並為附條件之假執行宣告，核無
    不當，乙○○之上訴意旨指摘原判決此部分不當，求予廢棄改
    判，為無理由，應駁回其上訴。至於上開㈠應准許部分其中3
    0萬元本息部分，及上開㈡應准許部分其中60萬元本息部分，
    原審為甲○○敗訴之判決，自有未洽， 甲○○上訴論旨指摘原
    判決此部分不當，為有理由，爰由本院廢棄改判如主文第2
    、3項所示。至不應准許部分，原審為 甲○○敗訴之判決，並
    無不合， 甲○○上訴論旨指摘原判決此部分不當，求予廢棄
    改判，為無理由，應駁回其上訴。又原判決及本院命乙○○給
    付金額合計未逾150萬元，乙○○不得上訴第三審，判決後即
    告確定，自無就本件主文第2、3項併為假執行宣告之必要，
    原審駁回甲○○此部分假執行之聲請，理由雖有不同，結論並
    無二致，原判決此部分仍應予維持，是甲○○此部分上訴應認
    為無理由，爰併與駁回。
七、本件事證已臻明確，兩造其餘之攻擊或防禦方法及所用之證
    據，經本院斟酌後，認為均不足以影響本判決之結果，爰不
    逐一論列，附此敘明。
八、據上論結，本件乙○○之上訴無理由，甲○○之上訴為一部有理
    由、一部無理由，依民事訴訟法第450條、第449條、第79條
    、第463條、第385條第1項前段，判決如主文。
中　　華　　民　　國　　110 　年　　9 　　月　　28　　日
                    民事第二十一庭
                        審判長法  官  翁昭蓉
                              法  官  鍾素鳳
                              法  官  羅惠雯
正本係照原本作成。
乙○○ 甲○○ 不得上訴。
甲○○ 如不服本判決，應於收受送達後20日內向本院提出上訴書
狀，其未表明上訴理由者，應於提出上訴後20日內向本院補提理
由書狀（均須按他造當事人之人數附繕本）。上訴時應提出委任
律師或具有律師資格之人之委任狀；委任有律師資格者，另應附
具律師資格證書及釋明委任人與受任人有民事訴訟法第466 條之
1第1項但書或第2項所定關係之釋明文書影本。如委任律師提起
上訴者，應一併繳納上訴審裁判費。
中　　華　　民　　國　　110 　年　　9 　　月　　28　　日
   　　　　　　　　　　　 　　書記官　洪秋帆